最高法院刑事判決　　　　　　九十四年度台上字第六二一六號
　　上　訴　人　甲○○原名袁.
　　　　　　　　　　　　55號.
　　　　　　　　　　　　63號.
　　選任辯護人　洪大明律師
上列上訴人因違反毒品危害防制條例案件，不服台灣高等法院中
華民國九十四年八月二十三日第二審更審判決（九十四年度上更
(一)字第三三六號，起訴案號：台灣新竹地方法院檢察署八十九年
度偵字第六二三號），提起上訴，本院判決如下：
    主  文
原判決撤銷，發回台灣高等法院。
    理  由
本件原判決認定上訴人甲○○（原名袁甲○○）於民國八十九年
一月二十七日，在新竹市○○路與世界街口，受身分不詳之成年
男子「劉益伍」委託，由「劉益伍」交付新台幣（下同）三萬元
予上訴人，請上訴人持至新竹縣竹東加油站交予另一不詳身分之
成年男子，同時向該成年男子取回第二級毒品安非他命，並應允
給付上訴人五千元作為報酬。上訴人為圖得五千元之利益而應允
，並即基於運輸安非他命之犯意，由不知情之杜鴻海以自小客車
載送至新竹縣竹東加油站，將三萬元交給「劉益伍」指定之上開
不詳身分男子，並自該男子處取得安非他命十七包。上訴人取得
安非他命後，為免運送途中被警查獲，乃將該等安非他命藏置於
其內褲內，繼續搭乘杜鴻海之自小客車將安非他命運輸至新竹市
等待交付予「劉益伍」，惟於八十九年一月二十八日一時四十分
許，為警在新竹市○○路一四三號前查獲等情，並以第一審就安
非他命之外包裝誤為沒收銷燬之諭知，因而撤銷第一審之判決，
改判仍論處上訴人運輸第二級毒品罪刑，固非無見。
惟查：（一）科刑判決所認定之事實，與其所採用之證據不相適
合，即屬證據上之理由矛盾，按諸刑事訴訟法第三百七十九條第
十四款，其判決當然為違背法令。經查上訴人於警詢時稱「是『
劉益伍』拜託我到竹東加油站幫他拿減肥藥」（見偵查卷第三頁
背面第九行）；於檢察官八十九年二月二日訊問時稱「我從板橋
下來，他（指『劉益伍』）約我在竹東碰面，他將錢交給我，叫
我去拿貨，是『劉益伍』給我三萬元，叫我去拿。」、「（問：
他（指『劉益伍』）前一天聯絡妳時有無說什麼？答：）他沒有
說，只叫我來竹東碰面，他在竹東才告訴我去做什麼。」（見偵
查卷第二十四頁倒數第一行至第三行、第二十五頁第十行至第十
二行）等語，係以「劉益伍」在竹東交付上訴人三萬元，並請上
訴人到竹東加油站取物，乃原判決竟認定上訴人係在新竹市○○
路與世界街口，受「劉益伍」委託並收受三萬元，顯與卷內證據
資料不相符合，而有證據上理由矛盾之違法。（二）刑事訴訟法
第一百五十六條第二項規定：被告或共犯之自白，不得作為有罪
判決之唯一證據，仍應調查其他必要之證據，以察其是否與事實
相符。其立法目的乃欲以補強證據擔保自白之真實性，亦即以補
強證據之存在，藉之限制自白在證據上之價值。而所謂補強證據
，則指除該自白本身外，其他足以證明自白之犯罪事實確具有相
當程度真實性之證據而言，雖所補強者，非以事實之全部為必要
，但亦須因補強證據與自白之相互利用，足使犯罪事實獲得確信
者，始足當之。本件原判決認定上訴人為圖「劉益伍」所允付之
五千元利益，乃基於運輸安非他命之犯意，自新竹縣竹東加油站
將安非他命十七包運至新竹市之犯行，係以上訴人於警詢及檢察
官偵訊時之自白及扣案之安非他命十七包為憑。然查扣案之安非
他命十七包，僅能證明上訴人有「持有」安非他命之事實，至於
「持有」安非他命之實際原因為何？除上訴人於警詢及檢察官偵
訊時之自白外，仍有待調查其他補強證據以佐證上訴人「為運輸
而持有」之自白之真實性。原審未予調查明確，逕以上訴人上開
自白作為其有罪判決之主要證據，殊嫌速斷，併有調查未盡及適
用證據法則不當之違背法令。上訴意旨指摘原判決不當，非全無
理由，應認原判決仍有撤銷發回更審之原因。
據上論結，應依刑事訴訟法第三百九十七條、第四百零一條，判
決如主文。
中　　華　　民　　國　九十四　年　十一　　月　　十　　日
                      最高法院刑事第十庭
                          審判長法官  陳　正　庸
                                法官  賴　忠　星
                                法官  王　居　財
                                法官  林　開　任
                                法官  林　立　華
      本件正本證明與原本無異
                                      書  記  官
中　　華　　民　　國　九十四　年　 十一 　月 　十五 　日
                                                    ｍ
